臺灣高等法院臺中分院民事裁定　96年度抗字第474號
抗　告　人　　乙○○
相　對　人　　內政部營建署
法定代理人　　甲○○
上列當事人間清償債務強制執行聲明異議事件，抗告人對於中華
民國96年8月14日臺灣臺中地方法院96年度執字第35544號所為裁
定提起抗告，本院裁定如下：
    主  文
抗告駁回。
抗告程序費用由抗告人負擔。
    理  由
一、抗告人於原法院聲明異議及於本院抗告意旨略以：相對人據
    以聲請本件強制執行之執行名義，係原法院90年度促字第32
    402號支付命令暨確定證明書所換發，而該支付命令雖向抗
    告人當時所居住之台中市○○路160巷6號6樓為送達，惟係
    由第三人張素青收受，而第三人張素青係住在台中市○○路
    ○段566之5號15樓之5，並非與抗告人同住所，抗告人未與第
    三人張素青共同生活，兩人並無同居或受僱關係，第三人張
    素青顯非有辨別事理能力，且第三人張素青亦未將支付命令
    轉交予抗告人，故該支付命令未合法送達抗告人，自無執行
    力，不得據以聲請強制執行，為此聲明異議云云。
二、按送達於住居所、事務所或營業所不獲會晤應受送達人者，
    得將文書付與有辨別事理能力之同居人或受僱人，民事訴訟
    法第137條第1項定有明文。故法院送達文書之處所為應受送
    達人之住居所時，於不獲會晤應受送達人時，得將文書付與
    有辨別事理能力之同居人或受僱人以為補充送達。而所謂同
    居人，係指與應受送達人本人居於一處而營共同生活之人而
    言，祇須有繼續居於一處共同生活之外觀事實為已足，無須
    以永久共同生活為目的；至戶籍地址僅係依戶籍法所為登記
    之事項，並非認定住居所之唯一標準（最高法院94年台抗字
    第687號裁定參照）。又所謂有辨別事理能力，則係指有普
    通常識而非幼童或精神病人而言。
三、經查，抗告人於原法院90年度促字第32402號支付命令送達
    時，係居住於台中市○○路160巷6號6樓，原法院依相對人
    之聲請，對該址送達支付命令，自屬合法。又該支付命令係
    由第三人張素青收受，而第三人張素青係抗告人之母，此有
    送達證書暨戶籍謄本附於原法院90年度促字第32402號支付
    命令卷內足憑；雖當時第三人張素青設籍於台中市○○路○
    段566之5號15樓之5，惟揆諸上開說明，戶籍地址僅係依戶
    籍法所為登記之事項，並非認定住居所之唯一標準，自難僅
    據張素青之戶籍設址與抗告人之地址不同，即認張素青非抗
    告人之同居人。再依上開支付命令之送達證書上代收人欄除
    蓋有張素青印章外，上方另以手寫註記：「母」字，可證張
    素青於收受上開支付命令時係明確表示其乃抗告人之母，否
    則郵務人員何能知悉其與抗告人間之母女關係；此外，抗告
    人復未提出其他證據證明其母張素青於收受上開支付命令當
    時無辨別事理能力，自堪認張素青於收受支付命令時係有辨
    別事理能力。故衡諸張素青與抗告人係母女關係，且張素青
    於抗告人戶籍地址代為收受前揭支付命令等情，足資認定張
    素青與抗告人同居一處而共同生活；而張素青於收受支付命
    令時，既係與抗告人共同生活之同居人，且有辨別事理能力
    ，該支付命令即已合法送達，並已確定而具執行力。況查相
    對人早於90年間，即已持上開支付命令聲請強制執行，由原
    執行法院以90年度執二字第22245號受理在案，相對人並獲
    分配新台幣（下同）2,210,000元，其餘未受清償之債權部
    分，則由原執行法院核發債權憑證。是抗告人於該強制執行
    程序，既未就上開支付命令是否合法送達聲明異議，卻於相
    對人執該債權憑證聲請本件強制執行時，抗辯上開支付命令
    未合法送達，自難憑信。從而，原執行法院准許相對人持上
    開債權憑證向抗告人聲請強制執行，並據以駁回抗告人所為
    之聲明異議，於法尚無不合。抗告人仍執前詞，指摘原裁定
    不當，求予廢棄，為無理由，應予駁回。
四、據上論結，本件抗告為無理由，爰依強制執行法第30條之1
    ，民事訴訟法第495條之1第1項、第449條第1項、第95條、
    第78條，裁定如主文。
中　　華　　民　　國　　96　　年　　9 　　月　　28　　日
                  民事第二庭    審判長法　官　邱森樟
                                      法　官  蔡秉宸
                                      法　官  翁芳靜
以上正本係照原本作成。
再為抗告應以適用法規顯有錯誤為理由，並經本院之許可，該許
可以原裁定所涉及之法律見解具有原則上之重要性者為限。
如提起再抗告者應於裁定送達後十日內向本院提出抗告理由狀（
須按照他造人數附具繕本）並繳納抗告裁判費新臺幣壹仟元，同
時委任律師或具有律師資格之關係人為代理人。
　　　　　　　　　　　　　　　　　　　書記官　許美惠
中　　華　　民　　國　　96　　年　　9 　　月　　28　　日
                                                      Ｃ
